臺灣高等法院刑事裁定
111年度毒抗字第293號
抗  告  人
即  被  告  劉蔡誌


上列抗告人因違反毒品危害防制條例案件，不服臺灣基隆地方法
院中華民國111年2月25日裁定（111年度毒聲字第85號），提起
抗告，本院裁定如下：
    主  文
抗告駁回。                                              
    理  由
一、原裁定意旨如附件。
二、抗告意旨略以：我曾經檢舉過警察，所以他們才針對我，警
    察先以不明方式在我住處信箱取得1小包甲基安非他命，之
    後騙我母親開門進我家，並帶我去警察局恐嚇我，讓我承認
    有施用毒品。我現在於衛生福利部基隆醫院接受毒品戒癮治
    療，比去勒戒所觀察、勒戒效果好，並提出診斷證明書1份
    為憑。為此，請求撤銷原裁定，另為適法之裁定等語。
三、按犯毒品危害防制條例第10條之罪者，檢察官應聲請法院裁
    定，或少年法院（地方法院少年法庭）應先裁定，令被告或
    少年入勒戒處所觀察、勒戒，其期間不得逾2月，毒品危害
    防制條例第20條第1項定有明文；又同條例第20條第3項規定
    觀察、勒戒或強制戒治執行完畢釋放後，3年後再犯第10條
    之罪者，適用前2項之規定，亦即只要本次再犯距最近1次觀
    察、勒戒或強制戒治執行完畢釋放，已逾3年者，即應重行
    觀察、勒戒。
四、經查：
　㈠被告否認於110年6月7日採尿前數日曾施用第二級毒品甲基安
    非他命，但警方係據報被告疑有施用毒品之情（相關報案筆
    錄見毒偵卷第13至15頁），於110年6月7日前往基隆市○○區○
    ○路00巷00號7樓查訪，經被告之母同意警方進入，為警在該
    處被告房間垃圾桶內查獲殘渣袋1只，被告復自行提交吸食
    器1個，經被告同意採集尿液送驗後，呈安非他命、甲基安
    非他命陽性反應，有搜索扣押筆錄及扣押物品目錄表、陳玟
    妡出具之自願受搜索同意書、被告出具之勘察採證同意書、
    尿液檢體對照表、台灣檢驗科技股份有限公司濫用藥物實驗
    室（台北）出具之濫用藥物檢驗報告在卷可憑（毒偵卷第17
    、19、21、23、35至43頁），且所扣得之該只殘渣袋經實驗
    室定性檢驗結果，殘渣有甲基安非他命成分，有台灣尖端先
    進生技醫藥股份有限公司毒品原物鑑定實驗室毒品證物鑑定
    分析報告1份可參（毒偵卷第51頁）。以實務上一般於尿液
    中可檢出甲基安非他命之最大時限約為施用後4天內，被告
    於110年6月7日採尿前回溯4日內曾經施用過甲基安非他命之
    事實，堪予認定。抗告意旨雖指警方以來路不明之毒品誘騙
    其母親開門同意搜索等節，但本案警方係因報案人檢具具體
    實證舉發而發動調查，經居住於該處被告之母同意搜索，於
    被告之房間扣得甲基安非他命殘渣袋與吸食器，已如前述，
    被告上揭個人片面臆測，與卷內事證不符，並無可採。又被
    告同意並自行排放尿液送驗，有其出具之勘察採證同意書附
    卷可憑，而警詢內容為被告自行陳述，記載與所述相符，有
    警詢錄音光碟與筆錄在卷可憑，且觀之被告對於在其住所信
    箱扣得之甲基安非他命1小包否認為其所有一事，警詢筆錄
    依被告所述記載，未見警方對被告恐嚇逼迫承認犯罪事實之
    情，被告事後臨訟改稱遭警恐嚇云云，自難憑採。被告最近
    一次因施用毒品經觀察、勒戒後，認無繼續施用毒品之傾向
    ，於105年1月19日執行完畢釋放出所，此有本院被告前案紀
    錄表存卷可考，其於3年後再犯本件施用毒品罪，原審因而
    准許檢察官之聲請，依毒品危害防制條例第20條第1項及觀
    察勒戒處分執行條例第3條第1項規定，裁定被告應送勒戒處
    所觀察、勒戒，並無違誤。
　㈡至於抗告意旨稱在機構外戒癮治療之成效較佳，認本案不應
    裁定觀察勒戒云云，並提出其於衛生福利部基隆醫院之診斷
    證明書為憑。惟97年4月30日修正公布之毒品危害防制條例
    第24條第1項，採行「觀察勒戒」與「緩起訴之戒癮治療」
    並行之雙軌模式；賦與檢察官本於毒品危害防制條例第24條
    之規定及立法目的，依行政院所頒之「毒品戒癮治療實施辦
    法及完成治療認定標準」為裁量行使之職權，非由法院或被
    告自行決之。依被告所提出之基隆市衛生局函及衛生福利部
    基隆醫院診斷證明書，被告因另案依民事通常保護令及家庭
    暴力加害人處遇計畫而接受精神及毒品戒癮治療，而非由檢
    察官為附命完成戒癮治療之緩起訴處分，且本件被告已經檢
    察官訊問並賦與陳述意見之機會（毒偵卷第93至94頁），嗣
    檢察官依偵查結果向法院聲請觀察勒戒，核屬其裁量職權之
    適法行使，抗告意旨請求自行在外戒除毒癮云云，與毒品危
    害防制條例之規定不合。抗告意旨執前詞指摘原裁定不當，
    核無理由，應予駁回。
據上論斷，應依刑事訴訟法第412條，裁定如主文。
中　　華　　民　　國　　111 　年　　4 　　月　　29　　日
                  刑事第六庭  審判長法　官  劉方慈
                                    法　官  朱嘉川
                                    法　官  許曉微
以上正本證明與原本無異。
不得再抗告。
                                    書記官  徐仁豐
中　　華　　民　　國　　111 　年　　4 　　月　　29　　日